【裁判字號】    99,易,69
【裁判日期】    990129
【裁判案由】    違反毒品危害防制條例
【裁判全文】
臺灣彰化地方法院刑事判決  99年度易字第69號
公  訴  人  臺灣彰化地方法院檢察署檢察官
被      告  甲○○
上列被告因毒品危害防制條例案件，經檢察官提起公訴（98年度
毒偵字第2478號），本院行簡式審判程式判決如下：
    主  文
甲○○施用第二級毒品，累犯，處有期徒刑伍月，如易科罰金，
以新臺幣壹仟元，折算壹日。
    事  實
一、甲○○前於民國89年間，因施用毒品案件，經本院裁定觀察
    、勒戒後，因認無繼續施用毒品之傾向，於89年10月26日執
    行完畢釋放，並經臺灣彰化地方法院檢察署檢察官以89年度
    毒偵字第5141號為不起訴處分確定；又於90年間，因施用毒
    品案件，經臺灣彰化地方法院檢察署檢察官提起公訴並戒治
    ，起訴部分，經本院以90年度易字第426號判處有期徒刑8月
    確定，強制戒治部分，經本院裁定令入戒治處所施以強制戒
    治後，於91年4月23日執行完畢釋放；復於94年間，因施用
    毒品案件，經本院以94年度訴字第832號各判處有期徒刑10
    月、6月，各減為有期徒刑5月、3月確定（第1案）；另因竊
    盜案件，經本院以94年度易字第686號判處有期徒刑1年5月
    ，減為有期徒刑8月15日確定（第2案），前開二案應執行有
    期徒刑1年4月，其經入監服刑，已於96年7月16日縮短刑期
    執行完畢。猶未戒除毒癮，復基於施用第二級毒品甲基安非
    他命之犯意，於98年9月30日下午6時30分許，在彰化縣彰化
    市金馬公園廁所內，以將第二級毒品甲基安非他命置入玻璃
    球內用火燒烤吸煙之方式，施用第二級毒品甲基安非他命一
    次。嗣員警於98年10月2日上午7時許，在彰化縣彰化市○○
    路290號前向其盤查時，其主動向警方自首於上開時間、地
    點施用毒品之犯行，願接受裁判，並同意警方採集其尿液送
    驗結果，呈現甲基安非他命之陽性反應，始悉上情。
二、案經彰化縣警察局彰化分局報請臺灣彰化地方法院檢察署檢
    察官偵查起訴。
    理  由
一、按「除簡式審判程序、簡易程序及第三百七十六條第一款、
    第二款所列之罪之案件外，第一審應行合議審判。」刑事訴
    訟法第284條之1定有明文；本案被告所犯係屬刑事訴訟法第
    376條第1款所列之罪，爰依法行獨任審判。又本案被告所犯
    係死刑、無期徒刑、最輕本刑為3年以上有期徒刑以外之罪
    ，其於準備程序就前揭被訴事實為有罪之陳述，經受命法官
    告知簡式審判程序之旨，並聽取其與公訴人之意見後，本院
    認無不得或不宜改依簡式審判程序進行之處，爰依刑事訴訟
    法第273條之1第1項、第284條之1，裁定本案由受命法官獨
    任進行簡式審判程序，合先敘明。
二、上開犯罪事實，業據被告甲○○於警詢、偵訊及本院審理時
    均坦承不諱，且警方採集被告尿液送驗結果，確呈毒品甲基
    安非他命陽性反應，此有彰化縣警察局彰化分局委託檢驗尿
    液代號與真實姓名對照認證單及詮昕科技股份有限公司於98
    年10月21日出具之濫用藥物尿液檢驗報告各1紙附卷可稽。
    足徵被告之自白確與事實相符，堪以採信。本案事證明確，
    被告上開犯行洵堪認定，應依法論科。
三、按施用第一、二級毒品為犯罪行為，毒品危害防制條例第10
    條定有處罰明文。故施用第一、二級毒品者，依前揭規定本
    應科以刑罰，惟基於刑事政策，對合於一定條件之施用者，
    則依同條例第20條、第23條之規定，施以觀察、勒戒及強制
    戒治之保安處分。又毒品危害防制條例於92年7月9日修正公
    布，自93年1月9日施行，其中第20條、第23條將施用毒品之
    刑事處遇程序，區分為「初犯」及「5年內再犯」、「5 年
    後再犯」。依其立法理由之說明：「初犯」，經觀察、勒戒
    或強制戒治後，應為不起訴處分或不付審理之裁定；經觀察
    、勒戒或強制戒治執行完畢釋放後，「5年內再犯」者，因
    其再犯率甚高，原實施之觀察、勒戒及強制戒治既已無法收
    其實效，爰依法追訴或裁定交付審理。至於經觀察、勒戒或
    強制戒治執行完畢釋放後，「5年後再犯」者，前所實施之
    觀察、勒戒或強制戒治已足以遮斷其施用毒品之毒癮，為期
    自新及協助其斷除毒癮，仍適用「初犯」規定，先經觀察、
    勒戒或強制戒治之程序。從而依修正後之規定，僅限於「初
    犯」及「5年後再犯」二種情形，始應先經觀察、勒戒或強
    制戒治程序。倘被告於5年內已再犯，經依法追訴處罰，縱
    其第3次（或第3次以上）再度施用毒品之時間，在初犯經觀
    察、勒戒或強制戒治執行完畢釋放5年以後，已不合於「5年
    後再犯」之規定，且因已於「5年內再犯」，顯見其再犯率
    甚高，原實施觀察、勒戒或強制戒治，已無法收其實效，即
    應依該條例第10條處罰。至於第3次（或第3次以上）施用毒
    品之時間，是否宜有期間限制？以多久為適宜？則分屬刑事
    政策、專門醫學之範圍，非審判機關所能決定，有待循立法
    途徑解決（最高法院97年度第5次刑事庭會議決議及97年度
    臺非字第348、390、405、406、423號判決意旨參照）。查
    本案被告有如犯罪事實欄所述於觀察、勒戒及強制戒治執行
    完畢之事實，此有臺灣彰化地方法院檢察署刑案資料查註紀
    錄表及臺灣高等法院被告前案紀錄表各1份在卷可考。本案
    被告再犯施用第二級毒品犯行，按諸前揭說明，即與5年後
    再犯之情形有別，自應逕行追訴。
四、核被告甲○○所為係犯毒品危害防制條例第10條第2項施用
    第二級毒品罪。被告持有第二級毒品進而施用，其持有第二
    級毒品之低度行為，應為其施用第二級毒品之高度行為吸收
    ，不另論罪。又被告有上開犯罪事實欄所載之前科紀錄，有
    臺灣高等法院被告前案紀錄表、臺灣彰化地方法院檢察署刑
    案資料查註紀錄表各1份在卷可憑，其於有期徒刑執行完畢
    後，5年內故意再犯本件有期徒刑以上之罪，為累犯，應依
    刑法第47條第1項之規定加重其刑。本案被告施用第二級毒
    品海洛因之犯行，在被有偵查犯罪職權之機關或公務員發覺
    之前，即主動向員警陳明有前揭犯罪事實，自首而接受裁判
    ，有被告警詢筆錄可按，併依刑法第62條前段規定，減輕其
    刑，並先加後減之。爰審酌被告之品行、犯罪之動機、目的
    、施用毒品係自戕身心，且曾因施用毒品而送觀察、勒戒處
    分，猶不知悔改，未能戒除毒癮，竟再度施用毒品，顯乏禁
    絕毒害之決心，暨其犯後尚知坦承犯行等一切情狀，量處如
    主文所示之刑，並諭知易科罰金折算標準。
五、據上論斷，應依刑事訴訟法第273條之1第1項、第284條之1
    、第299條第1項前段，毒品危害防制條例第10條第2項，刑
    法第11條前段、第47條第1項、第62條前段、第41條第1項前
    段，刑法施行法第1條之1，判決如主文。
本案經檢察官蕭有宏到庭執行職務。
中    華    民    國    99    年    1    月    29    日
                  刑事第六庭      法  官  張德寬
以上正本證明與原本無異。
如不服本判決，應於收受判決後10日內向本院提出上訴書狀，並
應敘述具體理由；其未敘述上訴理由者，應於上訴期間屆滿後20
日內向本院補提理由書（均須按他造當事人之人數附繕本「切勿
逕送上級法院」）。
中    華    民    國    99    年    1     月    29    日
                                  書記官  黃得翔
附錄本案論罪科刑法條全文：
毒品危害防制條例第10條
施用第一級毒品者，處 6 月以上 5 年以下有期徒刑。
施用第二級毒品者，處 3 年以下有期徒刑。

司法院資訊處製作；財團法人民間司法改革基金會備份。
